【裁判字號】    90,交訴,395
【裁判日期】    901206
【裁判案由】    過失致死
【裁判全文】
臺灣臺南地方法院刑事判決                          九十年度交訴字第三九五號
    公  訴  人  臺灣台南地方法院檢察署檢察官
    被      告  甲○○
    選任辯護人  吳炳輝律師
右列被告因過失致死等案件，經檢察官提起公訴（九十年度偵字第九六○五號），本
院判決如左：
    主  文
甲○○因過失致人於死，處有期徒刑壹年拾月，緩刑伍年，緩刑期間付保護管束。
    事  實
一、甲○○於民國八十年間因犯過失致死罪，經本院判處有期徒刑五月並緩刑二年期
    滿，竟仍不知悔改，又於九十年七月三日下午一時許，駕駛車牌號碼ＴＤ－○二
    五八號自用小客車，沿台南縣西港鄉後營村由西往東方向行駛，途經台南縣西港
    鄉後營村三合高分五號電桿前之交岔路口時，其原應注意汽車行進中駕駛人應注
    意車前狀況，隨時採取必要安全措施。又汽車行經無號誌之交岔路口，均應減速
    慢行，作隨時停車之準備；復行車之速度，無標誌者，在市區道路，時速不得超
    過四○公里，而依當時情形：天候晴、日間自然光線、路乾燥無缺陷、視距良好
    等又無不能注意之情事，竟疏於注意，貿然以時速七十公里之高速行駛，嗣有洪
    得騎乘車號ＭＶＨ─四七二號機車由北向南行駛至該交岔路口，亦未注意車輛行
    經交岔路口，支線道車應讓幹車先行之規定，以致甲○○煞車不及而撞及洪得之
    機車，洪得因而人車倒地，洪得並因此受有「左眼眶淤血、右上唇及下頜挫裂傷
    、左肩胛及左背腋下撞挫傷併血腫、左肋骨骨折、胸腹部大面積氣血胸、腹部氣
    腫、左臗側及腸骨部撞挫傷、左小腿內外側挫裂傷併開放性骨折、右前臂外側挫
    裂傷」等傷害，經送醫急救，洪得仍因出血性休克併氣血胸不治死亡。甲○○於
    肇事後，犯罪未被有偵查權之公務員或機關發覺前，即向到場處理之台南市警察
    局交通隊警員自首，並進而接受裁判。
二、案經臺灣臺南地方法院檢察署檢察官據報相驗自動檢舉後再由洪得之子乙○○提
    出告訴，由檢察官偵查起訴。
    理  由
一、右述犯罪事實，已據被告甲○○於本院審理、檢察官偵查及警訊中坦白承認，並
    有台南縣警察局佳里分局道路交通事故調查報告表一紙、事故現場蒐證照片八張
    在卷可資佐證。又被害人洪得係因本件車禍而傷重死亡，經臺灣臺南地方法院檢
    察署檢察官督同法醫師相驗明確，並製有相驗屍體證明書、驗斷書及勘驗筆錄等
    附卷可參。
二、按汽車行經無號誌之交岔路口，均應減速慢行，作隨時停車之準備；行車速度，
    無標誌者，在市區道路，時速不得超過四○公里；汽車行駛時，駕駛人應注意車
    前狀況，並隨時採取必要之安全措施；車輛行至無號誌而無交通警察指揮之交岔
    路口，支線道車應暫停讓幹線道車先行；道路交通管理處罰條例第九十三條第一
    項第四款、第一款、第九十四條第三項、第一百零二條第一項第二款分別定有明
    文。本件被告甲○○於上開時、地，駕車行駛於市區道路，理應注意前述交通安
    全規則，而案發當時天候晴朗、日間自然光線充足、路面乾燥無缺陷、視距復屬
    良好等情，亦有前述台南縣警察局麻豆分局道路交通事故調查報告表載明可考，
    據此判斷，客觀上亦無不能注意之情事，其竟疏於注意車前狀況，且貿然超速行
    駛，以致肇事，並使被害人死亡，是被告之上述駕駛行為，顯有過失。
三、末查，被告之過失駕駛行為，與被害人之死亡結果間，具有相當因果關係，亦無
    疑義，故本件事證已甚明確，被告之過失致人於死犯行，堪予認定。
四、況本件經送台灣省台南區行車事故鑑定委員會鑑定結果，亦認被告行經無號誌岔
    路口，嚴重超速行駛，末注意車前狀況為肇事原因，有該委員會九十年八月三日
    南鑑字第九○○八五○號函及所附之鑑定意見書一份附卷可參，此益證被告駕車
    肇事致被害人受傷之行為，確有過失無疑。此外，被害人就本件車禍肇事事件，
    雖亦有過失有前述鑑定意見書載明：「洪得駕駛重機車，行經無號誌肇事岔路口
    ，支線道未讓幹道車先行同為肇事原因」可證。又查：被告之前述過失，既與被
    害人之過失，併合而為本件車禍肇事之原因，故被害人之過失或可供做量刑時之
    斟酌，但被告之刑責則不能因此相扺而獲得免除。
五、核被告所為，係犯刑法第二百七十六條第一項之過失致死罪。又其於肇事後，犯
    罪未被有偵查權之公務員或機關發覺前，即向到場處理之台南縣警察局麻豆分局
    警員自首，並進而接受裁判等情，有警訊筆錄附卷可證，是應依刑法第六十二條
    前段自首之規定，減輕其刑。
六、本院審酌被告之生活狀況、品行、智識程度，與本件犯罪所生之危險、損害，及
    被告之過失程度雖非輕微，且致被害人死亡之結果，但其肇事後業與被害人家屬
    ，就民事賠償事宜達成和解，有台南縣鹽水鎮調解委員會調解書一紙附卷可稽，
    且其犯罪後，亦已坦承所為，態度尚稱良好等一切情狀，量處如主文所示之刑，
    以資懲儆。又被告雖於八十年間，因犯相同之過失致死罪，經本院以八十年交訴
    字第一七五號案判處有期徒刑五月確定並緩刑二年，然已緩刑期滿，其刑之宣告
    失其效力，有台灣台南地方法院檢察署刑案資料查註紀錄表及台灣高等法院被告
    全國前案紀錄表各一紙在卷可憑，渠經此教訓後，應知所警惕，信無再犯之虞，
    本院因認所宣告之刑以暫不執行為適當，併諭知緩刑五年，以勵自新。但被告於
    八十年間亦因過失致死緩刑期滿，復違反交通規則，以致肇事，且使無辜之被害
    人死亡，除被害人家屬身心俱受創痛外，復損害社會資源甚鉅，本院認其行為有
    交專人長期輔導矯治之必要，併諭知緩刑期內交付保護管束，以觀後效。
七、公訴人另以：被告前曾於八十年間因駕車過失致死案件，經本院判處有期徒刑五
    月，如易科罰金，以三百元折算一日，緩刑二年確定，此次再因駕車過失致人於
    死，顯見被告並未因法院給予緩刑而得到教訓，足見被告駕車漫不經心，無視生
    命之珍貴，本件被告雖已與被害人家屬達成和解，惟為維護其他用路人行的安全
    ，請從重量處被告有期徒刑一年，且不予緩刑，以昭烔戒等語，原屬允當。然查
    ：本件肇事被害人支線道車未讓幹道車先行同為肇事原因，不可逕歸責於被告。
    次查：被告尚有年邁雙親賴其扶養，有被告全戶之戶藉謄本一紙可稽，如任令被
    告於囹圄勢必造成其雙親生活困難及加劇被告之子扶養家庭之負擔，況被告此次
    肇事距前次肇事已逾十年，故本院認為仍以宣告緩刑為宜，附此敘明。
據上論斷，應依刑事訴訟法第二百九十九條第一項前段，刑法第二百七十六條第一項
、第六十二條前段、第七十四條第一款、第九十三條第一項，罰金罰鍰提高標準條例
第一條前段，判決如主文。
本件經檢察官陳慧玲到庭執行職務
中      華      民      國      九十      年    十二    月      六      日
                                臺灣臺南地方法院交通法庭
                                    法  官    蔡  直  青
右正本證明與原本無異。
如不服本判決，應於判決送達後十日內向本院提出上訴狀( 應附繕本 )。
                                    書記官    孫  鈴  堯
中      華      民      國      九十      年    十二    月      七      日
附錄本案論罪科刑法條全文：
刑法第二百七十六條（過失致死罪）
因過失致人於死者，處二年以下有期徒刑、拘役或二千元以下罰金。
從事業務之人，因業務上之過失犯前項之罪者，處五年以下有期徒刑或拘役，得併科
三千元以下罰金。


司法院資訊處製作；財團法人民間司法改革基金會備份。
